最高法院刑事判決　　　　　　　　　　　　　　　九十一年度台上字第三三○二號
　　上　訴　人　甲○○
右上訴人因違反麻醉藥品管理條例案件，不服台灣高等法院中華民國八十九年三月二
十一日第二審更審判決（八十八年度上更(二)字第六八五號，起訴案號：台灣板橋地方
法院檢察署八十三年度偵字第一九七三二號），提起上訴，本院判決如左：
    主  文
原判決撤銷，發回台灣高等法院。
    理  由
本件原判決認定上訴人甲○○與其夫江耀堂（另由台灣板橋地方法院通緝中）均有吸
用化學合成麻醉藥品安非他命之犯行（上訴人吸用安非他命部分經第一審判處有期徒
刑五月確定），彼等於民國八十三年二月間在台北縣林口鄉○○村○○路七號住處，
為供自行吸用而向「陳自強」（真實姓名、年籍、住址均不詳）以新台幣（下同）九
萬五千元之價格販入化學合成麻醉藥品安非他命供自己吸用，迨至八十三年十一月間
，上訴人與江耀堂竟另行起意基於共同意圖營利之犯意聯絡，由上訴人在上開住處，
利用電子秤、分裝器、分裝塑膠袋等工具，將彼等共同持有尚未施用完畢之安非他命
分裝成十大包，擬伺機非法販賣，惟尚未賣出即於八十三年十一月十八日下午五時三
十分許，在該址為警查獲，並扣得上訴人與江耀堂共同持有之安非他命十大包（淨重
一百五十五‧七四公克）、及江耀堂所有供分裝安非他命所用之分裝器三支、分裝塑
膠袋二大包、電子秤一台等情，因而撤銷第一審關於非法販賣化學合成麻醉藥品部分
之科刑判決，改判論處上訴人共同意圖販賣而非法持有化學合成麻醉藥品罪刑，固非
無見。
惟查(一)犯罪事實之認定，應依證據認定之，倘證據是否真實尚欠明瞭，自難以擬制推
測之方法，為其判斷之基礎。查上訴人與江耀堂均否認其等有意圖販賣而持有安非他
命之犯行，而上訴人於警訊中供明：警員前來搜索時所扣得之物品係其丈夫所有，電
子秤是其丈夫買回安非他命秤量重量等語（見警卷五頁、十七頁），於第一審審理中
改稱：「安非他命是我的，塑膠袋是分裝用的」，「因警察未抓到我先生，故一切責
任推給他」等語（見第一審卷第三十六頁、第四十四頁），前後所供相互歧異，證人
江耀堂於原審證稱：安非他命係上訴人所購買，購買之款項係伊賺來供家用的，其吸
食之安非他命係向上訴人取用（見原審更(二)卷第七十三頁），則上開供詞究以何者為
可採，其真實性如何，尚欠明瞭，原判決徒以上訴人與江耀堂為夫妻，同財共居，且
均有吸食安非他命之犯行，即推論其等為共同正犯，其採證有違證據法則。(二)共犯之
成立，除共同實施犯罪行為者外，其就他人之行為負共犯之責者，以有意思聯絡為要
件。原判決認定上訴人與丈夫江耀堂就意圖販賣而持有安非他命之犯行應負共同正犯
之罪責，但就上訴人等彼此之間，如何具有犯意聯絡，行為分擔，或就其等二人如何
有以自己共同犯罪之意思，事先同謀而由其中一部分人實施犯罪者，未於理由中述
憑以認定之證據，徒以上開安非他命為上訴人與江耀堂所有，進而推定二人之間有意
圖販賣而非法持有之犯意聯絡、行為分擔，自嫌理由不備。上訴意旨指摘原判決不當
，尚非全無理由，應認仍有撤銷發回更審之原因。又本件檢察官係依修正前麻醉藥品
管理條例第十三條之一第二項第一款之非法販賣安非他命罪嫌起訴，原判決則依同條
第二項第二款論處罪刑，但未明變更起訴法條並於論結欄引用刑事訴訟法第三百條
，案經發回，於審理時，應併注意及之。
據上論結，應依刑事訴訟法第三百九十七條、第四百零一條，判決如主文。
中      華      民      國    九十一    年      六      月     十三     日
                              最高法院刑事第八庭
                                  審判長法官  莊  登  照
                                        法官  洪  明  輝
                                        法官  黃  一  鑫
                                        法官  魏  新  和
                                        法官  林  秀  夫
      右正本證明與原本無異
                                              書  記  官
中      華      民      國    九十一    年      六      月     十九     日
